臺灣高等法院臺中分院刑事判決　　　　　　民國九十一年度交上訴字第一六四七號
　　上　訴　人　臺灣彰化地方法院檢察署檢察官
　　被　　　告　甲○○
右上訴人因被告過失致死案件，不服臺灣彰化地方法院中華民國九十一年八月廿八日
第一審判決（民國九十一年度交訴字第九二號，起訴案號：臺灣彰化地方法院檢察署
民國九十一年度偵字第一九一一號），提起上訴，本院判決如左：
    主 　   文
原判決撤銷。
甲○○因過失致人於死，處有期徒刑陸月，如易科罰金以參佰元折算壹日，緩刑參年
。
    事  　  實
一、甲○○於民國九十年九月二十二日十九時二十分許，駕駛車牌號碼八Ｌ─七七五
    ○號自用小客車附載其友人洪諒鴻，沿彰化縣二林鎮○○里○○路由西往東方向
    行駛，途經太平路「後厝幹七十三」電線桿附近時，本應注意汽車行駛時，駕駛
    人應注意車前狀況及兩車併行之間隔，並隨時採取必要之安全措施，而依當時天
    氣晴朗，路面乾燥、無缺陷及無障礙物，視距良好，又無不能注意之情形，適有
    江中民駕駛車號ＪＳＵ─三七七號重機車附載莊源，沿太平路同方向行駛，途
    經上開地點，疏未注意超越同一車道之前車時，須先鳴按喇叭兩單響或變換燈光
    一次，前行車減速靠邊或以手勢或亮右方向燈表示先讓後，後車始得超越，及對
    面有來車交會不得超車之規定，即貿然駛入對向車道欲超越甲○○所駕駛之上揭
    自小客車，惟適有林耀方駕駛ＮＰＹ─五八一號重機車，沿對向車道由東往西方
    向駛來，途經上開地點，詎甲○○能注意，竟疏未注意，已遇後車自左側超車且
    對向有機車駛來之情況，猶跨越道路中心線行駛，且未減速慢行小心防範，致江
    中民於超越甲○○所駕自小客車之過程中，被甲○○所駕自小客車由後擦撞，繼
    而與對向駛至之林耀方所駕重機車相撞，江中明因而受有頭部外傷合併多處骨折
    、顱內出血之傷害，林耀方則受有腦挫傷、顱內出血合併多處骨折之傷害。甲○
    ○於肇事後並報案自首；惟江中民、林耀方二人均因傷重，送醫後不治死亡。
二、案經被害人林耀方之父乙○○訴由彰化縣警察局二林分局報請臺灣彰化地方法院
    檢察署檢察官偵查起訴。
    理 　   由
一、右揭事實，業據被告甲○○於警訊、偵查及本院審理中坦承不諱，核與證人謝宗
    澤、莊源及洪諒鴻於警訊、偵查中證述之情節相符，復有道路交通事故調查報
    告表及相驗案件初步調查報告表各一份、財團法人彰化基督教醫院二林分院法醫
    參考病歷摘要二紙、現場照片十七幀附卷足憑。而被害人江中民、林耀方確因本
    件車禍發生死亡結果，亦經臺灣彰化地方法院檢察署檢察官督同法醫師相驗屬實
    ，製有勘驗筆錄、相驗屍體證明書及驗斷書等在卷可參。按汽車行駛時，駕駛人
    應注意車前狀況及兩車併行之間隔，並隨時採取必要之安全措施，道路交通安全
    規則第九十四條第三項定有明文，被告於前揭時、地駕駛汽車自應注意並遵守上
    開規定，且依上開道路交通事故調查報告表之記載，當時係晴天，柏油路面平坦
    、乾燥、無缺陷、無障礙物、彎道等情形，並無不能注意之情事，被告於應注意
    、能注意之情況下，竟疏未注意遵守前述道路交通法規之規定，遇後車超車之情
    況，猶跨越中心線行駛，未保持兩車併行之間隔，小心防範，其就本件事故之發
    生有過失甚明；另按對面有來車交會時不得超車，及超越同一車道之前車時，須
    先鳴按喇叭兩單響或變換燈光一次，前行車減速靠邊或以手勢或亮右方向燈表示
    先讓後，後車始得超越，道路交通安全規第一百零一條第一項第二款、第三款亦
    定有明文，被害人江中民未注意及此，貿然駛入對向車道欲超越甲○○所駕駛之
    自小客車，致肇生事故，其亦同有過失，甚且為肇事之主因，此經送臺灣省彰化
    縣區行車事故鑑定委員會鑑定後，其鑑定之結論認為：「江中明駕駛重機車超車
    不當，為肇事主因；甲○○駕駛自小客車，遇後車超車之情況猶跨越道路中心線
    行駛，且未減速慢行小心防範，為肇事次因；林耀方駕駛重機車遵行己向車道，
    無肇事因素。」有該會九十年十二月十一日彰鑑字第九○○七八二號函附之鑑定
    意見書一份附卷足稽；被害人江中民、林耀方確因本件車禍死亡，已如前述，是
    被告之過失行為與被害人之死亡結果間顯具有相當因果關係。本件事證明確，被
    告犯行應堪認定。
二、核被告所為，係犯刑法第二百七十六條第一項之普通過失致死罪。被告以一過失
    行為，同時撞及被害人江中民、林耀方，並致生二人死亡之結果，觸犯二過失致
    死罪，為想像競合犯，應依刑法第五十五條之規定，僅論以一過失致死罪。被告
    於肇事後即報警處理，並接受偵訊及裁判，業據證人即到場處理之警員莊大慶於
    原審審理時證述明確，所為合於自首之規定，應依刑法第六十二條前段減輕其刑
    。原審雖予被告論科，惟查被害人即機車騎士江中民、林耀方二人，於車禍發生
    當時均有佩戴安全帽，而於車禍後安全帽脫落，遺留於現場，此有警方繪製之現
    場圖及所拍攝之現場照片均顯示現場留有安全帽可稽（相驗卷十二頁上圖、十二
    頁反面上圖、十六頁），乃原審竟認被害人並無戴安全帽，應就本件事故損害之
    擴大負責云云，顯與事實不符，檢察官上訴意旨以此指摘原判決不當，為有理由
    ，應由本院將原判決撤銷改判，爰審酌被告犯罪所生被害人二人死亡之結果，事
    後已與被害人家屬達成和解，有彰化縣二林調解委員會調解書一份附卷可參，及
    被害人江中明本身對於事故之發生亦有過失等一切情狀，量處如主文第二項所示
    之刑，並諭知易科罰金之折算標準。又被告前未曾受有期徒刑以上刑之宣告，有
    本院被告全國前案紀錄表在卷可參，其偶罹刑典，事後已坦承犯行，深具悔意，
    並與被害人家屬達成和解，經此刑之宣告後，應知警惕而無再犯之虞，本院因認
    暫不執行其刑為適當，故併予宣告緩刑三年，以啟自新。
三、據上論斷，應依刑事訴訟法第三百六十九條第一項前段、第三百六十四條、第二
    百九十九條第一項前段，刑法第二百七十六條第一項、第五十五條、第六十二條
    前段、第四十一條第一項前段、第七十四條第一款，罰金罰鍰提高標準條例第一
    條前段、第二條，判決如主文。
本案經檢察官丙○○到庭執行職務。
中      華      民      國　    九十一   年    　十一     月   二十七   日
                                  臺灣高等法院臺中分院刑事第二庭
                                        審判長法  官  羅  禮  政
                                              法　官　蔡　聰　明
                                              法  官　陳　欣　安
右正本證明與原本無異。
如不服本判決應於收受送達後十日內向本院提出上訴書狀，其未敘述上訴之理由者並
得於提起上訴後十日內向本院補提理由書（均須按他造當事人之人數附繕本）。
                                              書記官  紀　美　鈺
中      華      民      國　    九十一   年    　十一     月    二十八  日
刑法第二百七十六條：
因過失致人於死者，處二年以下有期徒刑、拘役或二千元以下罰金。
從事業務之人，因業務上之過失犯前項之罪者，處五年以下有期徒刑或拘役，得併科
三千元以下罰金。
                                                                        Ｒ
